臺灣高等法院臺中分院刑事判決　
110年度侵上訴字第55號
上  訴  人  
即  被  告  詹景順


選任辯護人  張敦達律師
上列上訴人即被告因妨害性自主罪等案件，不服臺灣臺中地方法
院109年度侵訴字第134號，中華民國109年12月29日第一審判決
（起訴案號：臺灣臺中地方檢察署109年度偵字第5125號），提
起上訴，本院判決如下：
    主    文
原判決撤銷。
丙○○成年人故意對少年犯強制性交罪，處有期徒刑貳年。緩刑肆
年，緩刑期間付保護管束，並應接受執行之地方檢察署所舉辦之
性別及法治教育貳場次。
    犯罪事實
一、丙○○與代號AB000-A108451之未成年少女（民國00年0月生
    ，真實姓名、年籍資料均詳卷，下稱甲○）為網友關係。詹
    景順與甲○相約觀賞電影，於108年10月21日上午10時許在
    臺中火車站附近會合後，同往址設臺中市○區○○○街000
    號7樓之1之U2電影院（下稱U2電影院）。丙○○可預見甲○
    為未滿18歲之少女，於同日上午11時許，竟基於強制性交之
    犯意，在U2電影院B05包廂內，未經甲○明確表示同意，違
    反甲○之意願，先以雙手隔著衣服撫摸、抓捏甲○兩側胸部
    ，甲○見狀閃躲拒絕後，丙○○仍以身體壓制甲○，強行將
    甲○外衣拉起，並將左手伸入甲○內衣直接撫摸甲○胸部，
    再順勢將甲○之內衣往下拉，舔吻甲○左邊乳頭，並以雙手
    撫摸、抓捏甲○兩側胸部。甲○因感覺害怕而將身體往後縮
    ，丙○○竟不顧甲○之抗拒，將右手伸入甲○之外褲及內褲
    內撫摸甲○生殖器，期間甲○不願與丙○○發生關係，故將
    雙腿夾緊，丙○○仍將手指插入甲○之陰道內，一邊對甲○
    說「你真的很可愛」，一邊抽動插入甲○陰道內之手指，並
    以右手撫摸甲○頭髮，舔吻甲○右耳，以此方式性侵得逞。
    丙○○又接續前揭犯意，先後將自己及甲○之外褲及內褲脫
    去，強拉甲○的手放在自己的陰莖處上下移動，再親吻甲○
    之雙耳及舔咬甲○胸部，脫去甲○上身衣物後，又以右手掐
    住甲○下顎，左手托住甲○後腦，將陰莖塞進甲○之嘴裡來
    回抽動，以此方式性侵得逞。其後丙○○繼續撫摸甲○胸部
    及舔甲○耳朵，突暫時遠離甲○，至放置一旁隨身包包內取
    出保險套，甲○見狀開口表示「我不要」，丙○○回以「真
    的不要？我會輕一點」，甲○表示再度拒絕後，丙○○始停
    手，讓自身及甲○各自穿回衣物。嗣甲○藉機要去裝水、上
    廁所而離開包廂，趁機向U2電影院員工李宜蓁求救，李宜蓁
    見狀即讓甲○待在櫃臺，並進入包廂取出甲○包包，讓甲○
    離去。經甲○轉知學校教官，並前往臺中市潭子區慈濟醫院
    驗傷並報案後，始悉上情。
二、案經甲○、代號AB000-A108451A（即甲○之母，真實姓名、
    年籍資料均詳卷，下稱乙女）訴由臺中市政府警察局第一分
    局報告臺灣臺中地方檢察署檢察官偵查起訴。
    理    由
一、程序部分：
  ㈠按因職務或業務知悉或持有性侵害被害人姓名、出生年月日
    、住居所及其他足資識別其身分之資料者，除法律另有規定
    外，應予保密；行政機關、司法機關及軍法機關所製作必須
    公示之文書，不得揭露被害人之姓名、出生年月日、住居所
    及其他足資識別被害人身分之資訊，性侵害犯罪防治法第12
    條第1項、第2項定有明文。次按依兒童及少年福利與權益保
    障法第69條第2項規定，司法機關所製作必須公開之文書，
    不得揭露足以識別刑事案件之當事人或被害人兒童及少年身
    分之資訊。是本件判決書犯罪事實欄及理由欄內，對於甲○
    、乙女均僅以代號稱之，其姓名、年籍、地址等足資識別身
    分之資訊，均予以隱匿。
  ㈡本判決下列用以認定被告犯罪事實所憑之供述或非供述證據
    ，檢察官、上訴人即被告丙○○（以下稱被告）及其辯護人等
    ，於本院準備程序、審理中均表示無意見並同意作為證據（
    見本院卷第104至105頁、133至139頁），本院審酌上開證據
    作成時之情狀，並無違法或不當等情形，且與本案相關之待
    證事實具有關聯性，認為以之作為本案之證據亦屬適當，均
    有證據能力。
二、上開犯罪事實，業據被告於本院審理時為認罪之陳述，並供
    稱：我認罪，我真的知道錯了，請給我自新機會等語在卷（
    見本院卷第105、132、140至142頁），並經告訴人甲○、乙
    女及證人即U2電影院員工李宜蓁等人證述在卷，復有現場及
    路口監視器畫面翻拍照片、車輛詳細資料報表、臺中市警察
    局車行記錄匯出文字資料、指認犯罪嫌疑人紀錄表、手繪現
    場圖、臺中市政府警察局豐原分局偵查隊受理刑事案件報案
    三聯單、受理各類案件紀錄表、刑案紀錄表、陳報單、職務
    報告書附報案內容資料、通聯調閱查詢單、檢察官調取票聲
    請書、原審法院調取票、內政部警政署刑事警察局109年3月
    5日刑生字第1090016857號鑑定書、109年3月18日刑生字第1
    090018600號鑑定書（甲○之雙耳檢出一男性染色體DNA-STR
    與被告DNA-STR型別相符）、台中慈濟醫院受理疑似性侵害
    事件驗傷診斷書、佛教慈濟醫療財團法人台中慈濟醫院109
    年10月12日慈中醫文字第1091145號函附甲○病歷影本等存卷
    可佐。被告任意性自白與事實相符，堪予採信。從而，本案
    事證明確，被告犯行洵堪認定，應依法論科。
三、論罪科刑：
  ㈠按「稱性交者，謂非基於正當目的所為之下列性侵入行為：
    一、以性器進入他人之性器、肛門或口腔，或使之接合之行
    為。二、以性器以外之其他身體部位或器物進入他人之性器
    、肛門，或使之接合之行為。」刑法第10條第5項定有明文
    。又刑法上之猥褻罪，係指姦淫以外，足以興奮或滿足性慾
    之一切色情行為而言（最高法院63年台上字第2235號判決意
    旨參照）。所謂「強暴」，係指直接或間接對被害人之身體
    加諸有形強制力，以圖排除被害人抗拒而言；「脅迫」則係
    指行為人以威嚇加之於被害人，使其精神上萌生恐懼之心理
    致未為抗拒；又所稱「其他違反其意願之方法」者，係指本
    條所列舉之強暴、脅迫、恐嚇、催眠術以外，其他一切違反
    被害人意願之方法，妨害被害人之意思自由者而言，不以類
    似於所列舉之強暴、脅迫、恐嚇、催眠術等相當之其他強制
    方法，足以壓抑被害人之性自主決定權為必要；即「其他違
    反其意願之方法」，係同項「強暴、脅迫、恐嚇、催眠術」
    之補充規定，強暴、脅迫之方法固可認係違反被害人之意願
    ，但非謂「違反其意願之方法」，即當然係強暴、脅迫之行
    為（最高法院97年度台上字第398號、102年度台上字第248
    號判決意旨參照）。查本案被告親咬、撫摸甲○胸部、舔吻
    甲○雙耳、撫摸甲○下體、拉甲○手以撫摸自身陰莖等行為，
    當屬滿足性慾之色情行為，被告以手指插入甲○陰道，以性
    器進入甲○口腔之行為，更屬性交行為無訛；被告不顧甲○口
    頭表示拒絕、以肢體掙扎仍執意以身體優勢壓制甲○，將手
    指插入甲○陰道，強拉甲○之手撫摸被告生殖器，以右手掐住
    甲○下顎，左手托住甲○後腦，將陰莖塞進甲○之嘴裡來回抽
    動，均係遂行有形之強暴手段，已足以壓制、妨害甲○性自
    主意思，核與「強暴」之手段要件相當。
　㈡兒童及少年福利與權益保障法第112條第1項前段規定：成年
    人故意對兒童及少年犯罪者，加重其刑至2分之1，係對被害
    人為兒童、少年之特殊要件予以加重處罰，乃就犯罪類型變
    更之個別犯罪行為予以加重，係屬刑法分則加重之性質，非
    僅單純之刑度加重，即其構成要件亦與常態犯罪之罪型不同
    ，為一獨立之犯罪構成要件（最高法院72年台上第6785號判
    例、92年第1次刑事庭會議決議、99年度台上字第1128號判
    決意旨參照）。甲○係於91年4月18日出生，案發時為未滿18
    歲之少年，有卷內甲○之年籍資料可憑，被告亦供承：伊與
    甲○網路認識，聊天過程有談到…伊大概知道甲○高中三年級
    ，可能沒有滿18歲等語（見偵卷第21至33頁，原審卷第67頁
    ），足見被告主觀上可預見甲○為少年，卻執意對甲○為前揭
    強制性交行為，被告具有對少年為強制性交亦不違反其本意
    之不確定故意甚明。
　㈢故核被告所為，係犯兒童及少年福利與權益保障法第112條第
    1項前段、刑法第221條第1項之成年人故意對少年犯強制性
    交罪【起訴書認被告所為係犯刑法第221條第1項強制性交罪
    ，尚有未洽，應予變更起訴法條】。被告係成年人，其故意
    對少年甲○犯罪，應依兒童及少年福利與權益保障法第112條
    第1項前段規定加重其刑。另被告將手指插入甲○陰道內，復
    將陰莖置入甲○口腔內，前述被告對甲○於相同處所為兩次性
    交行為，顯係基於一個行為決意之下，持續且未有中斷之相
    同時地實施，其侵害同一法益，應論以一罪。被告
　　對甲○強制性交前，所為親咬、撫摸胸部、舔雙耳等滿足自
    己性慾等強制猥褻行為，應為強制性交之重度行為所吸收，
    不另論罪。被告於強制性交過程中，造成甲○受有雙側乳頭
    外緣輕微咬傷，核屬強暴行為之當然結果，不另論罪，公訴
    意旨認被告另涉犯傷害罪嫌，容有誤會。又被告將手指插入
    甲○陰道內，復將陰莖置入甲○口腔內，其強制性交之犯行已
    屬既遂，縱使被告於取出保險套，詢問甲○意願，甲○開口說
    不要並明確拒絕後，被告停手未為後續性交行為，亦非在實
    行犯罪過程中因己意而中止犯罪之中止犯，附此敘明。
　㈣刑法第59條所謂「犯罪之情狀」與刑法第57條所謂「一切情
    狀」云云，並非有截然不同之領域，於裁判上酌減其刑時，
    本應就犯罪一切情狀（包括刑法第57條所列舉之事項），予
    以全盤考量，審酌其犯罪有無可憫恕之事由，以為判斷，故
    適用刑法第59條酌量減輕其刑時，並不排除刑法第57條所列
    舉事由之審酌。又刑事審判旨在實現刑罰權之分配的正義，
    故法院對有罪被告之科刑，應符合罪刑相當之原則，使輕重
    得宜，罰當其罪，以契合社會之法律感情，此所以刑法第57
    條明定科刑時應審酌一切情狀，尤應注意該條所列10款事項
    以為科刑輕重之標準，並於同法第59條賦予法院（法官）以
    裁量權，如認犯罪之情狀可憫恕者，得酌量減輕其刑。查，
    本案被告所犯之成年人故意對少年犯強制性交罪責甚重（加
    重後低度刑為3年1月以上有期徒刑），詳如附錄科刑法條，
    案發時甲○未滿18歲，當時被告尚為大學生也才21歲，均甚
    為年輕，被告與甲○因網路交友認識相約看電影，在電影包
    廂內獨處進而發生本案，被告於原審雖否認犯行，辯稱甲○
    指述情節非事實云云，固不可取，惟被告於本院坦承犯行，
    犯後態度已有改善，復審酌被告事後業與甲○及其法定代理
    人達成和解，賠償甲○及其法定代理人新臺幣70萬元，當場
    交付同額之銀行支票履行給付，並於和解書載明原諒被告且
    不再追究被告責任，同意法院給予被告緩刑之宣告等旨，有
    臺灣臺中地方法院110年度訴字第1124號民事和解筆錄可憑
    （見本院卷第121至122頁），綜觀被告係因一時失慮而觸犯
    刑章，尚與隨機、手段殘暴之侵害性自主犯罪有別，被告係
    基於對少年為強制性交亦不違反其本意之不確定故意，對甲
    ○為指侵、口交等之性交行為，最後於取出保險套時，尚能
    詢問甲○意願，甲○明確拒絕即停手未為後續性交行為，讓自
    身及甲○各自穿回衣物，依被告之主觀心態及其行為之客觀
    侵害程度，倘處以本罪最低刑度仍嫌過重，客觀上足以引起
    一般人同情，衡情尚非不可憫恕，爰依刑法第59條規定酌減
    其刑。
　㈤原審就被告之犯行予以論罪科刑，固非無見。惟查：被告係
    犯兒童及少年福利與權益保障法第112條第1項前段、刑法第
    221條第1項之成年人故意對少年犯強制性交罪，此為一獨立
    之犯罪構成要件。檢察官起訴書認被告所為，係犯刑法第22
    1條第1項強制性交罪，應依刑事訴訟法第300條之規定變更
    起訴法條，原審未加說明其變更起訴法條之依據，稍有微瑕
    ；被告犯行固不可取，惟仍有上開情狀，認科處本罪最低刑
    度仍嫌過重之情，已如前述，原審未及適用刑法第59條規定
    酌減其刑，亦有未洽。被告上訴意旨請求從輕量刑，應認有
    理由。原審判決既有上開微疵，仍屬無可維持，自應由本院
    將原判決撤銷改判。爰以被告之責任為基礎，審酌被告未能
    尊重他人性自主決定權，違背甲○之意願而為指侵、口交等
    之性交行為，使之身心承受痛苦，行為誠屬不該，兼衡酌被
    告前未曾因故意犯罪受有期徒刑以上刑之宣告，素行良好，
    此有臺灣高等法院被告前案紀錄表在卷可按（見本院卷第63
    頁），被告於本院審理中認罪坦承犯行，與告訴人等達成和
    解，並履行賠償完畢，犯後態度已有改善，暨被告之生活狀
    況、智識程度，與被害人之關係、犯罪動機、手段、所生危
    害等一切情狀，認量處如主文第2項所示之刑為適當。
  ㈥末查，被告前未曾因故意犯罪而受有期徒刑以上刑之宣告，
    有卷附臺灣高等法院被告前案紀錄表（見本院卷第63頁）。
    被告業與告訴人等達成和解，已全數履行賠償完畢，並於和
    解書載明原諒被告且不再追究被告責任，同意法院給予被告
    緩刑之宣告等旨（見本院卷第121至122頁），足認被告事後
    已盡力彌補自己犯罪所造成之損害，頗具悔意，亦獲得告訴
    人等之原諒，被告經此偵審程序及刑之宣告，應知所警惕，
    經綜核各情，認暫不執行本件宣告刑為適當，爰依刑法第74
    條第1項第1款規定，併宣告如主文第2項所示之緩刑。惟被
    告年輕衝動，社會化、同理心、性別、法治觀念均有不足，
    為建立正確之性別、法治觀念，使其於緩刑期內能深知警惕
    ，避免再度犯罪，併依刑法第74條第2項第8款規定，諭知被
    告於緩刑期內應接受執行之地方檢察署所舉辦之性別及法治
    教育2場次，並依刑法第93條第1項規定，諭知緩刑期間付保
    護管束，期能使被告於法治、性別教育過程，在保護管束期
    間，培養正確性別、法治觀念，並深自惕勵。
據上論斷，應依刑事訴訟法第369條第1項前段、第364條、第299
條第1項前段、第300條，兒童及少年福利與權益保障法第112條
第1項前段，刑法第221條第1項、第59條、第74條第1項第1款、
第2項第8款、第93條第1項，判決如主文。
本案經檢察官黃鈺雯提起公訴，檢察官乙○○到庭執行職務。
中　　華　　民　　國　　110　　年　　10　月　　14  　日
           刑事第六庭    審判長法　官  唐  光  義
　　　　　　　　　　　　　　   法　官  劉  柏  駿
                               法  官  許  冰  芬
以上正本證明與原本無異。     
如不服本判決應於收受送達後20日內向本院提出上訴書狀，其未
敘述上訴理由者，並得於提起上訴後20日內向本院補提理由書（
均須按他造當事人之人數附繕本）「切勿逕送上級法院」。因疫
情而遲誤不變期間，得向法院聲請回復原狀。

                               書記官  陳  怡  芳

中　　華　　民　　國　　110 　年　　10　　月　　14　　日
附錄論罪科刑法條：
中華民國刑法第221條：
對於男女以強暴、脅迫、恐嚇、催眠術或其他違反其意願之方法
而為性交者，處3年以上10年以下有期徒刑。
前項之未遂犯罰之。　
兒童及少年福利與權益保障法第112條
成年人教唆、幫助或利用兒童及少年犯罪或與之共同實施犯罪或
故意對其犯罪者，加重其刑至二分之一。但各該罪就被害人係兒
童及少年已定有特別處罰規定者，從其規定。
對於兒童及少年犯罪者，主管機關得獨立告訴。